【裁判字號】    97,交抗,231
【裁判日期】    970425
【裁判案由】    違反道路交通管理處罰條例
【裁判全文】
臺灣高等法院交通事件裁定             97年度交抗字第231號
抗  告  人
即受處分人  甲○○原名張運忠
上列抗告人因違反道路交通管理處罰條例案件，不服臺灣板橋地
方法院，中華民國97年1月16日所為裁定（96年度交聲字第1836
號），提起抗告，本院裁定如下：
    主  文
抗告駁回。
    理  由
一、本件原裁定以：
  (一)本件異議人即受處分人甲○○（原名張運忠）騎乘車牌號碼
    為Ｋ五Ｃ—三九六號重型機車，於民國（下同）96年9月30
    日下午7時57分許，行經臺北縣汐止市○○路與福德一路口
    時，因「駕車行經有燈光號誌管制之交岔路口闖紅燈」（紅
    燈左轉）之違規行為，而經台北縣政府警察局汐止分局社后
    所員警吳明翰當場攔停舉發之事實，有舉發通知單及交通部
    公路總局台北區監理所基隆監理站基監字第裁42─C0000000
    0號違反道路交通管理事件裁決書各1紙附卷可稽。
  (二)異議人對於其於前揭時間，騎乘上開車輛行經臺北縣汐止市
    ○○路與福德一路口設有燈光號誌管制之交岔路口乙節並不
    爭執，惟以1.當時異議人前面已約有4至5輛以上車輛在停止
    線前停車等候，並非第1輛到達停止線之車輛，無法在停止
    線前停車等候；2.本件並無具體事證足以證明其有違規事實
    ，且員警舉發之地點為福德一路300巷內，與福德一路、中
    興路口相距200公尺，是否仍得視為現場，尚有疑義云云置
    辦。然本件業經當場舉發員警即證人即臺北縣政府警察局汐
    止分局社后所警員吳明翰於原審具結後證稱：伊於當日96年
    9月30日在台北縣汐止市○○路口執行交通違規取締勤務，
    當天下午7時57分許準備回所時，在中興路與福德一路口等
    紅綠燈，發現異議人騎乘重機車從中興路往福德一路左轉，
    伊就鳴警笛，嗣在福德一路300巷口把異議人攔截下來等語
    ，且亦能確定當時異議人確有騎乘機車闖紅燈之情等語（見
    原審卷第15至16頁）。按燈光號誌之違反，其所需之舉證狀
    態稍縱即逝，除設有感應照相之路口外，事後無法還原現場
    狀態，是舉發當時現場之值勤員警，自屬交通案件之重要證
    人。又參諸卷存證據資料並無任何積極證據足以證明證人上
    開證詞係屬虛偽，亦無足以令人顯信證人證述為不可採之品
    性證據或前科證據存在，自不得僅以證人為本件開單告發異
    議人之員警而全盤抹煞其在訴訟上所具有之證人資格及其證
    言之證明力。縱上，足認異議人確有於前揭時、地駕車行經
    有燈光號誌管制之交叉路口闖紅燈之事實足認定。異議人否
    認有前揭違規行為，並不足採。
  (三)復按道路交通標誌標線號誌設置規則第170條第1項前段、第
    2項明定：「停止線，用以指示行駛車輛停止之界限，車輛
    停止時，其前懸部分不得伸越該線」、「本標線為白實線」
    ，此標線係指示駕駛人行經交叉路口遇燈光號誌已轉換為紅
    燈時，不得超越停止線而進入路口，而非必須緊靠停止線停
    等紅燈，是異議人前揭辯稱因前已有4、輛車在停止線前依
    序等候，伊非第1輛車輛故無法在停止線前等候云云，容有
    誤會。至於異議人雖辯稱違規地點非舉發地點即福德一路
    300巷，惟觀諸上揭舉發通知單所載之違規地點已更正為「
    中興福德路口」，而非福德一路300巷內，是其該部分所辯
    亦無理由。
二、抗告意旨略以：
  (一)本案違規舉發地點為福德一路300巷內，巷內無任何標誌標
    線號誌，舉發員警才變更為福德一路中興路口，兩地相距20
    0公尺以上，並未符合道路交通管理處罰條例第7條之2第1項
    6款所規定得逕行舉方之方式。
  (二)當時中興路為紅燈，抗告人位於中興路上之車陣中無法前進
    或後退，惟有綠燈時，前車輛前進，後車輛才有行駛可能，
    故無法超越停止線進入路口或闖紅燈而有違反道路交通管理
    處罰條例第53條第1項及道路交通標誌標線號誌設置規則第1
    70條第1項前段、第2項規定等情事。且查該十字路口300公
    尺內並未設有機慢車兩段式左轉之標誌或劃設待轉區，是以
    抗告人直接左轉入福德一路，現場也未見有何標誌標線號誌
    ，故亦非道路交通管理處罰條例第48條第1項第2款「不依標
    誌標線號誌」之處罰範圍。
  (三)證人即舉發員警於原審證稱：係執行巡邏勤務完畢，返回所
    內途中於福德一路中興路口等紅綠燈，然派出所即在中興路
    上與紅綠燈號誌相距僅20公尺，是證人如在中興路上，應會
    馬上回所，何來舉發違規事實；如在福德一路上，中興路應
    為綠燈，何來闖紅燈之實。且證人當日證詞僅說明為執行勤
    務完畢，應予言明是否為交通巡邏勤務，以符道路交通管理
    處罰條例第7條第1項，由交通警察或依法令執行交通稽查任
    務人員執行之之規定。況福德一路中興路口路面凹凸不平未
    修復，稱在此處值勤，實有牽強。
三、本院查：
  (一)按汽車駕駛人轉彎時，不依標誌、標線、號誌指示，處新臺
    幣600元以上1800百元以下罰鍰，道路交通管理處罰條例第4
    8條第1項第2款定有明文；又汽車駕駛人，行經有燈光號誌
    管制之交岔路口闖紅燈者，處新臺幣1800元以上5400元以下
    罰鍰，並記違規點數3點，道路交通管理處罰條例第53條第1
    項、第63條第1項第3款亦分別定有明文。
  (二)復按法院受理交通事件，準用刑事訴訟法之規定；其處理辦
    法，由司法院會同行政院定之，道路交通管理處罰條例第89
    條定有明文。又聲明異議案件之處理，除準用刑事訴訟法有
    關規定外，依道路交通案件處理辦法之規定處理之；交通法
    庭就聲明異議之案件，必要時，得訊問受處分人及其他關係
    人，並得傳喚證人，命行鑑定，實施勘驗，亦為該辦法第4
    條第1項及第16條所明定。又員警舉發交通違規案件，並不
    以舉發照片為唯一證明方法（道路交通管理處罰條例第7條
    、第7條之1、第7條之2規定參照）。是依現行法律規定，法
    院處理交通事件，固不限於科學儀器所採證據，惟仍須就事
    件所涉相關證據資料，包括供述及非供述證據，依據證據法
    則，憑以認定行為人交通違規行為之有無。此乃因交通違規
    事件之特性，行為態樣甚夥，復多有瞬間即逝行為，實在無
    法於有交通違規同時，全部得以即時利用科學儀器，取得證
    據資料；即使屬於方便以科學儀器採證之交通違規行為，普
    遍採用，不但所費不貲，也有實際困難。惟若親眼見聞當事
    人違規行為之舉發員警係主要之證據資料，法院允宜令其以
    證人之身分具結後為證述以為證據方法，始為妥適。本件已
    經原審審酌個案具體情狀，以法定證據法則之調查方法進行
    必要之調查，傳訊證人即臺北縣政府警察局汐止分局社后所
    警員吳明翰於原審調查時具結後就當日所見抗告人違規情形
    為前開明確之證述，且有臺北縣政府警察局北縣警交字第Ｃ
    00000000號舉發通知單、交通部公路總局臺北區監理所基隆
    監理站基監字第裁42—Ｃ00000000號違反道路交通管理事件
    裁決書及臺北縣政府警察局汐止分局96年11月1日北縣警汐
    交裁字第0960034427號函各1紙附卷可稽。此外並查無足以
    顯示員警有捏造事實違法取締之情事，堪認其確係依親自見
    聞所得而為證述。且依其所述目睹與攔查過程之客觀狀況，
    亦應無誤看燈號或車輛之可能。
  (三)又本件抗告人遭員警攔停地點故位於福德一路300巷內，惟
    實際闖紅燈號誌之違規地點為福德一路中興路口乙節，業經
    證人即警員吳明翰證述甚明，則縱福德一路300巷內無任何
    標誌標線號誌，並不影響抗告人違規闖紅燈之實情，而本件
    係經警員攔停掣單舉發，與道路交通管理處罰條例第7條之2
    第1項6款規定，當場不能或不宜攔截製單舉發之汽車駕駛人
    之違規行為者，得逕行舉發者並不相符，抗告人以此置辯，
    顯有誤會。
  (四)再本件員警業於原審時證述「當時係擔任交通違規取締勤務
    」，則抗告人辯稱：證人於原審時未明確說明執行何勤務云
    云，容有誤會。又縱然福德一路中興路口路面凹凸不平未修
    復，然既不妨礙車輛往來通行，亦自無礙於員警於該處為交
    通違規取締勤務。
  (五)綜上所述，抗告人於上開時、地，行經有燈光號誌管制之交
    岔路口闖紅燈之事實，事證明確，堪予認定其確有違規乙情
    。至抗告人所舉各項理由，俱難資為對於其有利之認定。從
    而，原審以原處分機關援引前揭規定，裁處抗告人1800元罰
    鍰並記違規點數3點，於法即無不合，並認本件抗告為無理
    由，予以駁回。
據上論結，應依道路交通案件處理辦法第26條，刑事訴訟法第41
2條，裁定如主文。
中    華    民    國    97    年    4     月    25    日
                  刑事第十四庭   審判長法  官   陳志洋
                                       法  官   蔡聰明
                                       法  官   謝靜慧
以上正本證明與原本無異。
不得再抗告。
                                       書記官   高士童
中    華    民    國    97    年    4     月    25    日


司法院資訊處製作；財團法人民間司法改革基金會備份。
